臺灣彰化地方法院交通事件裁定　　　　　　　　　　　九十二年度交聲更字第二號
　　原處分機關　交通部公路總局臺中區監理所彰化監理站
　　異　議　人
　　即受處分人　一郎小客車租賃有限公司　設彰化縣二林鎮○○里○○路○段五六
　　代　表　人　洪南美
右列受處分人因違反道路交通管理處罰條例事件，對於交通部公路總局臺中區監理所
彰化監理站中華民國九十二年一月二十四日所為之處分（原處分案號：彰監五字第裁
六四─Ｑ00000000號），聲明異議，經本院於九十二年五月八日以九十二年
度交聲字第八七號裁定駁回受處分人之聲明異議後，受處分人不服提起抗告，經臺灣
高等法院臺中分院於九十二年六月十九日以九十二年度交抗字第四六二號裁定撤銷發
回，本院裁定如左：
    主      文
原處分撤銷。
一郎小客車租賃有限公司汽車駕駛人，行車速度，超過規定之最高時速未滿二十公里
，處罰鍰新臺幣壹仟貳佰元。
    理      由
一、按「行車速度，依標誌或標限之規定，無標誌或標線者，在市區道路，時速不得
  超過五十公里，在郊外道路時速不得超過六十公里。」。違反者，依道路交通管
    理處罰條例第四十條第一項規定處汽車駕駛人新臺幣一千二百元以上二千四百元
    以下罰鍰。
二、本案為宜蘭縣警察局宜蘭分局進士派出所於九十一年二月二十日以宜警交字第Ｑ
    00000000號違規通知單，逕行舉發一郎小客車租賃有限公司所有車號Ｈ
    Ｈ─六五三一號自用小客車於九十一年二月十一日二時三十六分許，在宜蘭和平
    段臺九線八三ＫＭ「限速六十公里經科學儀器測速七十五公里超速十五公里。」
    違規，經舉發機關以錄影方式採證，並以受處分人所有之汽車有違反道路交通管
    理處罰條例第四十條第一項規定之事實掣單舉發。嗣將舉發通知單郵寄受處分人
    ，因遷移不明，退回宜蘭縣警察局宜蘭分局，再由該局於九十一年七月十九日以
    警蘭交字第０九一０００一七五四號函完成公示送達。受處分人未於應到案日期
    前申訴，原處分機關乃於九十二年一月二十四日，逕依道路交通管理處罰條例第
    四十條第一項，以彰監五字第裁六四─Ｑ00000000號裁決書裁處受處分
    人罰鍰新臺幣二千四百元。
三、受處分人於聲明異議意旨固不否認其所有之汽車於右揭時地有該違規事實，惟辯
    稱：伊未曾收到舉發通知單，原處分機關僅對受處分人一郎小客車租賃有限公司
    之事務所為送達，並未同時對代表人洪南美之住居所為送達，致使受處分人未及
    時收受舉發單，使其權益受損，其送達程序與法有違，為此提出聲明異議等語。
    經查，本案所涉之舉發通知單經掛號郵寄，卻因遷移不明退回，並由宜蘭縣警察
    局宜蘭分局辦理公示送達程序，此有宜蘭縣警察局宜蘭分局九十一年七月十九日
    以警蘭交字第０九一０００一七五四號函、信封封套及退件移送清冊附卷可按。
    按處理違反道路交通管理事件，有關文書送達之程序，依行政程序法之規定，違
    反道路交通管理事件統一裁罰標準及處理細則第五條定有明文，且受處分人變更
    其送達之處所而不向行政機關陳明，致有：（一）應為送達之處所不明者（二）
    於有治外法權人之之規定辦理或預知雖依該規定辦理而無效者之情形，行政機關
    得依職權命為公示送達。又行政程序法第六十九條第二項規定，對於機關、法人
    或非法人之團體為送達者，應向其代表人或管理人為之。且對於機關、法人、非
    法人之團體之代表人或管理人為送達者，應向其機關，所在地、事務所或營業所
    行之。但必要時亦得於會晤之處所或其住居所行之，行政程序法第七十二條第二
    項亦有明文。查本件舉發單位郵寄舉發通知單上之應受送達人為一郎小客車租賃
    有限公司，而未向其代表人洪南美送達，舉發單位既違反行政程序法第六十九條
    第二項及第七十二條第二項應向代表人送達之規定，逕依行政程序法第七十八條
    第三項之規定，依職權命為公示送達自屬不合法，自不發生合法送達之效力。
四、本案所涉舉發之違規事實，受處分人既未就違規情節而有異議，復有採證照片為
    憑，事證明確，受處分人所有之汽車確有上開裁決書所指之違規事實堪予認定，
    惟受處分人就舉發通知單送達情事而為異議，有其理由，亦已詳論於前，從而原
    處分機關依道路交通管理處罰條例第四十條第一項、違反道路交通管理事件統一
    裁罰標準表之規定，以彰監五字第裁六四─Ｑ00000000號裁決書裁處受
    處分人罰鍰新臺幣二千四百元，固非無見，惟原處分機關未慮及前開公示送達不
    合法事項，致未依違反道路交通管理事件統一裁罰基準之規定處以最低額裁罰難
    謂允當。是本件聲明異議為有理由，應由本院將原處分予以撤銷，並另就前揭違
    規行為，依道路交通管理處罰條例第四十條第一項及違反道路交通管理事件統一
    裁罰基準表之規定，裁處如主文第二項所示之處分，以資適法。
五、據上論斷，應依道路交通案件處理辦法第二十條前段，裁定如主文。
中      華      民      國    九十三    年      一      月     十五     日
                                  臺灣彰化地方法院交通法庭
                                    法      官  宋  恭  良
右正本證明與原本無異。
如不服本裁定，應於裁定送達後五日內向本院提出抗告狀。
                                    法院書記官  劉  玫  金
中      華      民      國    九十三    年      一      月     十六     日
